【裁判字號】    90,訴,1582
【裁判日期】    901220
【裁判案由】    懲治走私條例
【裁判全文】
臺灣高雄地方法院刑事判決                          九十年度訴字第一五八二號
    公  訴  人  臺灣高雄地方法院檢察署檢察官
    被      告  乙○○
    被      告  庚○○
    右二人共同  黃進祥律師
    選任辯護人  江順雄律師
    被      告  丙○○
    選任辯護人  黃宏綱律師
                呂富田律師
右列被告因違反懲治走私條例案件，經檢察官提起公訴（八十九年度偵字第一四０四
０號），本院判決如左：
    主  文
乙○○、庚○○、丙○○均無罪。
    理  由
一、公訴意旨略以：被告乙○○為長蔚實業股份有限公司（下簡稱長蔚公司）負責人
    ，被告庚○○為該公司業務主任，被告丙○○為縱橫聯運國際公司（下簡稱縱橫
    公司）業務部經理，為承辦長蔚公司進口貨物之人。緣長蔚公司在中國大陸投資
    勝祥鞋業廠生產鞋品，因中國大陸生產之鞋類產品輸銷歐洲，會被歐盟課徵反傾
    銷稅，如以台灣名義進口歐盟則只需課進口稅。長蔚公司為規避上開歐盟稅制規
    定，乙○○、庚○○、丙○○共同明知大陸製鞋品為管制進口物品，然為製造該
    鞋品係台灣出口之假象，並基於私運管制物品大陸鞋品進口之犯意，於民國八十
    九年一月二十一日由縱橫聯運公司香港分公司委託中國航運股份有限公司（下稱
    中航公司）所屬輪船載運價值新台幣（下同）四百二十五萬八千九百四十五元二
    只女鞋貨櫃（貨櫃編號：ＯＯＬＵ0000000、0000000號）私運入
    高雄港，該輪於同年一月二十三日抵達高雄港，而其三人本意要由縱橫公司出具
    不實之切結書，以托運單目的港申報錯誤為由，要將該二只貨櫃轉接其他貨輪運
    至歐洲，卻因一月二十三日為除夕，縱橫公司無人值班而未能出具該不實切結書
    ，該二只貨櫃乃依原定艙單進入進口倉庫，經高雄關稅局機動巡查隊會同倉庫業
    者開核，發現其中編號ＯＯＬＵ0000000號該只貨櫃內留有中國海關黃埔
    關封條而查獲，並扣得該二只貨櫃及其內之大陸製女鞋，因認被告三人共同涉犯
    懲治走私條例第二條第一項之私運管制物品進口罪嫌云云。
二、按犯罪事實應依證據認定之，無證據不得推定其犯罪事實；又不能證明被告犯罪
    者，應諭知無罪之判決，刑事訴訟法第一百五十四條及第三百零一條第一項前段
    分別定有明文。而所謂認定犯罪事實之證據，係指足以認定被告確有犯罪行為之
    積極證據而言，該項證據自須適合於被告犯罪事實認定，始得採為斷罪資料；苟
    未能發現相當證據，或證據不足以證明，自不能以推測或擬制之方法，以為裁判
    基礎（最高法院二十九年度上字第三一０五號、四十年度台上字第八六號判例意
    旨參照）。
三、本件公訴人認被告等涉有懲治走私條例第二條第一項之私運管制物品進口罪嫌，
    無非以扣案之二只貨櫃內確係大陸生產，有中國大陸黃埔關封條可按，而其完稅
    價格超過十萬元，觀之進口報單所載總價自明，又該二只貨櫃係進口入高雄港，
    有卷附中華民國海關進口艙單為憑，另中國大陸與台灣生產製鞋輸出歐盟有不同
    之稅率差異，亦有經濟部國貿局函文附卷可佐，並經證人高坤虎、戊○○證述明
    確，況被告三人之辯詞，一稱運送錯誤，一稱要二段式轉運，互為矛盾等，資為
    其論據。
四、質之被告乙○○、庚○○及丙○○等三人固對於分別擔任前揭長蔚公司、縱橫公
    司之負責人、業務主任及業務部經理，系爭貨櫃二只係長蔚公司委託縱橫公司安
    排交由中航公司，由香港裝船載運至高雄港，嗣以進口報單報關等情供承不諱，
    惟均堅決否認有何走私犯行，乙○○、庚○○辯稱：本件系爭貨物原即採二段式
    運送之方式，自香港經高雄轉運至鹿特丹，純係承攬運送之縱橫公司及船公司間
    作業錯誤，致縱橫公司未能於系爭貨櫃到港前出具更改目的港之切結書，而誤運
    至高雄港並報關進口，伊等並非進口商，沒有走私進口之意圖；本件係採ＦＯＢ
    （離岸價格）之運送條件，運費係抵達目的地鹿特丹後，再由荷蘭買主給付，反
    傾銷稅之課徵與伊等賣方無關，自無為達規避反傾銷稅而違法之理由等語。另被
    告丙○○辯稱：伊係縱橫公司之業務部經理，僅負責對外招攬、簽訂承攬貨物運
    送契約之業務，實際船期、艙位之安排乃由公司運務部作業，伊並未參與本件出
    具更改目的港之切結書等相關進口報關業務，並無走私犯行等語。
五、 經查：
（一）被告乙○○、庚○○部分：
    (1)本件系爭貨櫃係由長蔚公司委託縱橫公司承攬運送，由中航公司之輪船運抵高
      雄港，並以進口報單報關進口；完稅價格為四百二十五萬八千九百四十五元等
      事實，固有報單號碼ＢＤ八九Ｕ0000000號之進口報單一紙及財政部高
      雄關稅局九十年七月二十五日關緝字第九００六０七０二號函附卷可憑。
    (2)被告乙○○、庚○○辯稱：系爭貨物並非要進口台灣，係長蔚公司依荷蘭買主
      之指示委託縱橫公司辦理本件貨物運送事宜，本即為「二段式運送」－自香港
      經高雄轉運至鹿特丹，惟縱橫公司未能及時於貨物運至高雄港前出具更改目的
      港為荷蘭鹿特丹之切結書，始誤運至高雄港進口區等情，已據其提出荷蘭買主
      ＴＩＭＭＥＲＭＡＮＳ  ＤＩＥＳＳＥＮ公司之原始訂單、八十九年一月二十
      一日長蔚公司傳真予縱橫公司之原始提單及船期航程表各一紙附卷為證，而上
      開提單確已載明本件貨物由香港經高雄至鹿特丹之英文字樣，原始訂單及船期
      航程表亦表明系爭貨物係經由高雄轉口至目的地荷蘭之鹿特丹，且經證人丁○○即高雄關稅局中島支局局長於本院調查時到庭結證證稱：本件商業發票及外
      包裝上均有註明從香港到鹿特丹之字樣，且經海關方面將貨品抽樣查驗，發現
      尺碼與國人尺寸不符；又貨主縱橫聯運公司提出「進出口同時申報」及誤送希
      望退運之申請，伊遂認定該貨物並非進口至國內，而係另運至其他目的港等語
      明確（參見本院九十年九月十七日訊問筆錄），並有卷附該台灣區製鞋同業公
      會八十九年四月十日台鞋銓業字第０五七號函認定：此批來貨製造鞋類所使用
      之鞋楦及尺碼均屬歐美慣用規格，鞋身較窄長，尺碼標示亦採用歐洲及美國尺
      碼，此批鞋品不適合國人穿用等結果可按，衡情被告等苟有走私進口之意圖，
      系爭鞋品理應為適合國人穿著者，於我國境內始有銷售市場及利潤可言，當無
      將鞋品製成不適東方人穿著之型式之理。參以長蔚公司及縱橫公司於本件案發
      時均非進口商，除本件進口報單外，亦未曾有於高雄港進口貨物之記錄，業經
      本院依職權函詢財政部關稅局屬實，此有該局九十年七月三十一日高普進字第
      九０００一五０一號函在卷可稽。再者，經本院函查台北市海運承攬運送商業
      同業公會之結果，其函覆：二段式轉運方式乃為配合國際貿易之需要，貨主需
      出具更改目的港之切結書係正常作業情形，報關作業悉由船公司為之，與海攬
      業者無直接關係等情，有卷附該同業公會九十年十月二日（九十）北海攬字第
      一六二號函文存卷可憑；而縱橫公司係本件承攬運送業者，其與運送人中航公
      司合作以二段式運送方式載運貨物，已行之有年，以往均及時於到港前出具更
      改目的港之切結書，此次係因作業時間適逢週休假日，無法及時出具更改目的
      港之切結書，致貨物依中航公司原承作之進口艙單進入進口區而非轉口區等情
      ，復據被告庚○○、丙○○供承一致在卷，佐以證人即中航公司人員戊○○、
      甲○○於本院調查程序時均證述：以往中航公司與縱橫公司合作模式均是到港
      前就必須出具更改目的港之切結書，此次縱橫公司雖來不及出具切結書，然有
      先以電話通知本件貨物係要轉口並非進口，當時本批貨物尚未被海關查扣等語
      （九十年十一月一日訊問筆錄參照），亦核與中航公司八十九年二月十四日所
      出具台業字第００六號函文所示之系爭貨櫃二只應由香港運往歐洲鹿特丹港，
      誤運至高雄港等內容相符。綜上，足徵系爭貨物確係經由高雄港轉口至荷蘭鹿
      特丹，其誤運進口入高雄港實乃承攬運送業者及運送人配合上之作業疏失所致
      ，被告等並無走私進口之意圖，堪可認定。凡此上情亦經台灣高雄高等行政法
      院九十年度訴字第四八九號判決認定在案，有該判決影本附卷可佐。
    (3)另歐盟針對中國大陸製鞋類製品，係採課徵反傾銷稅之貿易管制措施，固有駐
      比利時代表處經濟組九十年一月十一日比貿（九０）字第０一六－Ｅ五００號
      函文附卷可按。惟被告庚○○、乙○○均辯稱：本件係採ＦＯＢ離岸價格條件
      交易，反傾銷稅之課徵與其無關等語。依國貿條規二０００版（ＩＮＣＯＴＥ
      ＲＭ２０００）所示，ＦＯＢ交易條件係由買方指定運送人，運送契約存在於
      買方與運送人間，運費亦於貨到後由買方支付，賣方之責任僅至岸邊（Free
      on board）等內容，對照被告前揭所舉原始訂購單據觀之，賣方乃長蔚公司之
      上游客戶美商ＳＥＢＡＧＯ，運費採到目的地付即由荷蘭買主支付等情，堪認
      本件交易條件與上開國貿條規所揭示之ＦＯＢ離岸價格運送條件相符。準此，
      依ＦＯＢ貿易條件，運費及相關稅率等既由買方進口之廠商負責支付，則其等
      上開所辯：反傾銷稅之課徵與伊等賣方無關等語，即非無據，堪以採信。此外
      ，復查無其他積極事證足資證明被告等確有藉此舉規避稅率之意圖，尚難僅憑
      該歐盟對大陸產製鞋品課徵反傾銷稅之片面規定，遽以推論被告等確有走私進
      口以規避稅差之企圖。
（二）被告丙○○部分：縱橫公司係承攬運送業者而非進口商一節，已如前述；而縱
      橫公司內部分為運務部及業務部，被告丙○○為業務部經理，業務部只負責承
      攬運送，至於訂船期、艙位等運送業務係由運務部處理，出具更改目的港之切
      結書並非業務部負責等情，復據證人即縱橫公司運務部助理己○○於本院調查
      時到庭證稱綦詳（見本院九十年九月十七日訊問筆錄），且不悖常情，堪認被
      告丙○○並未參與本件運送進口之事屬實。況縱認被告丙○○確有參與本件系
      爭貨櫃運送進口之事宜，其亦未有公訴人所指之詐欺犯行，亦詳如前開論述。
（三）綜上，被告等既均非進口商，系爭貨櫃原即以二段式運送方式經由高雄轉運至
      鹿特丹，且交易條件為離岸價格，反傾銷稅之課徵與被告三人均無關，足認其
      等上開誤運系爭貨櫃進入高雄港之行為，純係作業疏失所致，尚難據此推論其
      等主觀上具有走私意圖甚明。此外，本院復查無其他積極證據足資證明被告等
      有何公訴人所指之走私犯行，揆諸前揭說明，不能證明被告等犯罪，均應為無
      罪之諭知。
據上論斷，應依刑事訴訟法第三百零一條第一項前段，判決如主文。
本案經檢察官鄧藤墩到庭執行職務。
中      華      民      國      九十      年      十二    月    二十    日
                                  臺灣高雄地方法院刑事第六庭
                                      審判長法  官  趙家光
                                            法  官  洪榮家
                                            法  官  林韋岑
右正本證明與原本無異。
如不服本判決，應於判決送達後十日內，向本院提出上訴狀。
                                            書記官  董明惠
中     華       民      國      九十      年     十二     月    二十一 日


司法院資訊處製作；財團法人民間司法改革基金會備份。
